【裁判字號】    95,台上,4663
【裁判日期】    950824
【裁判案由】    偽造有價證券
【裁判全文】
最高法院刑事判決            九十五年度台上字第四六六三號
    上  訴  人  甲○○
                        308.
    選任辯護人  金學坪律師
                王令冠律師
上列上訴人因偽造有價證券案件，不服台灣高等法院中華民國九
十五年五月十日第二審更審判決（九十四年度上更(一)字第三三五
號，起訴案號：台灣台北地方法院檢察署八十六年度偵緝字第八
一六、八二四號，八十六年度偵字第二七五０七、二七五一０號
，八十七年度偵字第一一六七號），提起上訴，本院判決如下：
    主  文
原判決撤銷，發回台灣高等法院。
    理  由
本件原判決認定上訴人甲○○於民國八十六年四月間，在台北市
區明知袁明韻（業經判處有期徒刑四年六月確定）所交付如原判
決附表所示已蓋好印章之支票並非袁明韻所有，而係來路不明之
贓物（係乙○○持有置放中原貨櫃運輸股份有限公司被竊之財物
），仍基於概括犯意，先後數次，連續加以收受。繼而意圖供行
使之用，先後數次，在台北市「皇家帝苑」酒店及其他各地，明
知自己並無權限，仍虛偽填載發票日及金額，而連續偽造如原判
決附表第一項至第四項所示「乙○○」名義之支票，持向前揭酒
店及如該附表所示之人行使，分別用以抵付酒店（鐘麗芬）消費
金額、支付其所積欠施增漢之房租，或者借票予人（劉尚維、向
富能）使用；另將如原判決附表第五項所示支票空白轉借予江斌
喨使用，如原判決附表第六項所示支票（日期、面額原已填妥，
非上訴人所偽造）轉借劉尚維使用，如原判決附表第七項所示支
票（日期、面額原已填妥，非上訴人所偽造）則持向吳平育調借
現金等情。因而撤銷第一審判決，改判論處上訴人連續意圖供行
使之用而偽造有價證券罪刑，固非無見。
惟查：(一)、原判決既認定袁明韻交付上訴人之原判決附表所示之
支票係被害人乙○○所有被竊之贓物，袁明韻並經判處有期徒刑
四年六月確定等情，則原判決認定之上訴人偽造原判決附表編號
一至四所示支票部分，上訴人與袁明韻間是否有犯意聯絡及行為
分擔，或共同謀議後推由上訴人為之，而為共同正犯，原審未詳
查、審認、說明，顯有調查未盡及判決理由欠備之違誤。(二)、原
判決認定上訴人行使之原判決附表編號六、七之支票，發票日及
金額非上訴人所偽造等情，然該支票於被竊時是否已填妥日期及
金額？如係空白支票被竊，則上訴人是否知悉是偽造之支票，凡
此攸關上訴人是否成立行使偽造有價證券罪，原審未進一步詳查
釐清，即率行判決，亦有調查未盡之違誤。(三)、已受請求之事項
未予判決者，其判決當然為違背法令，刑事訴訟法第三百七十九
條第十二款定有明文。本件檢察官起訴意旨認上訴人持原判決附
表一、二、七之支票向吳平育調借現金、向鐘麗芬支付酒店之消
費及清償積欠施增漢之房租，涉犯詐欺取財及詐欺得利罪。原判
決就此部分是否成立犯罪，未予審究，自有已受請求之事項未予
判決之違法。(四)、原判決理由欄說明上訴人數次偽造有價證券犯
行，係基於概括犯意為之，而依刑法修正前連續犯規定論以一罪
，但原判決事實欄並未記載上訴人先後數次偽造支票犯行係基於
概括犯意為之，致理由說明失其事實之依據，亦有未合。(五)、原
判決認定上訴人有偽造原判決附表編號三、四所示之支票，係以
上訴人於第一審初次訊問時之供述及執票人劉尚維、向富能分別
於偵查及警詢中之供詞為其依據。惟查上訴人於第一審八十七年
六月二日初次訊問時並未供承有使用上述二張支票（當時上訴人
僅承認袁明韻有交付起訴書所指之四張支票予伊，起訴書並未指
上訴人有偽造上述二張支票），而原判決所引用之證人劉尚維偵
查中證言，僅言及原判決附表編號六之支票，並未證述上訴人有
交付該附表編號三之支票（見偵字第四四四三號卷第三十三、三
十四頁），原判決引用之證人向富能警詢中供詞，亦僅稱上訴人
交付原判決附表編號四之支票，並未證述上訴人交付該支票時發
票日期及金額是否已填妥及是否為上訴人所填載（見偵字第一六
五二三號卷第六頁），故原判決此部分理由之說明與卷內資料不
盡相符，有證據上理由矛盾之違法。上訴意旨指摘原判決違法，
尚非全無理由，應認仍有發回更審之原因。又原判決理由欄五不
另為無罪諭知部分，基於審判不可分原則，應併予發回。
據上論結，應依刑事訴訟法第三百九十七條、第四百零一條，判
決如主文。
中    華    民    國  九十五  年    八    月  二十四  日
                      最高法院刑事第九庭
                          審判長法官  陳  正  庸
                                法官  賴  忠  星
                                法官  王  居  財
                                法官  林  開  任
                                法官  林  立  華
      本件正本證明與原本無異
                                      書  記  官
中    華    民    國  九十五  年    八    月   三十   日
                                                   ｍ


司法院資訊處製作；財團法人民間司法改革基金會備份。
